福建高等法院金門分院刑事判決　　　　　　　　　　　　九十一年度上訴字第一號
　　上　訴　人
　　即　被　告　甲○○
　　選任辯護人　呂理胡律師
　　　　　　　　潘維成律師
右上訴人因違反公職人員選舉罷免法案件，不服福建金門地方法院九十一年度訴字第
七號，中華民國九十一年三月二十一日第一審判決（起訴案號：福建金門地方法院檢
察署九十一年度偵字第一號），提起上訴，本院判決如左：
　　主　　文
上訴駁回。
　　事　　實
一、甲○○係金門縣金湖鎮之鎮民代表，於民國（下同）九十一年一月初某日，為期
    參與金門縣第三屆縣議員選舉之表妹陳玉珍能順利當選，竟基於投票行賄之犯意
    ，攜半打每瓶０．六公升共價值新台幣（下同）二千餘元之金門高梁酒作為賄賂
    物品，放置於金門縣金湖鎮新頭一０五號前，並告知有投票權之金門縣民陸榮（
    同案已判刑確定）謂：「有半打零點六公升高粱酒，用箱子裝的在那邊」，待陸
    榮要拿錢給甲○○時，甲○○不收取金錢，囑咐陸榮於縣議員選舉時投票支持陳
    玉珍，而對於有投票權之人交付賄賂，約使其為一定之行使，陸榮亦基於投票受
    賄之犯意，於收受該賄賂後允諾加以支持。嗣為金門地方法院檢察署檢察官，指
    揮法務部調查局福建省調查處及金門縣警察局人員至甲○○住處搜索，於其上衣
    口袋內查獲其上載有陸榮等姓名之「選舉人名單」，並於陸榮住處扣得尚未用罄
    之高梁酒三瓶（其中一瓶已喝剩半瓶），乃查知上情，甲○○並於偵查中，自白
    其犯行。
二、案經金門地方法院檢察署檢察官，自動檢舉，偵查起訴。
　　理　　由
一、前揭事實訊據被告甲○○，陸榮（同案已判刑確定），其二人均承認有贈送及收
    受零點六公升裝高粱酒六瓶，但均否認此與金門縣第三屆縣議員選舉有關。被告
    甲○○辯稱：「我確實有送零點六公升裝高粱酒六瓶給我姊夫陸榮，但這些酒是
    喝剩的，我本身不喝酒，所以送給我姊夫喝，我沒有把酒送到陸榮家，而是把酒
    放在陸榮打掃的新頭一０五號房子前，他自己去拿的，我沒有在送他酒的時候一
    併要他支持陳玉珍送他高粱酒與選舉無關」云云。陸榮則稱：「我有收到甲○○
    送我的六瓶高粱酒，但她是送到新頭一０五號我幫別人看管的房子去，我再去拿
    的，警察問我話的時候，我已經喝了果汁杯半杯的高粱酒，警察問的話我沒有聽
    清楚，才說「甲○○有到我家拜訪，請我支持陳玉珍，並送我半打高粱酒」。另
    在檢察官偵訊時，我說：「甲○○有到我家拜訪，並請我支持陳玉珍是講錯了，
    我是要支持十七號的趙詩姿」云云。經查，被告甲○○於偵查中，先於法務部調
    查局福建省調查處供承：「曾在九十一年一月中旬（詳細時間我記不清楚）送被
    告陸榮半打高粱酒，並要求陸榮支持我表妹陳玉珍參選金門縣議員，該半打高粱
    酒是我以前所購買的。」（見九十一年度選偵字第一號卷第十五頁）；繼問：「
    （金門縣議員候選人陳玉珍是否有請妳為她拉票？妳在本處至妳住處所搜索到的
    便條紙中所記載的三十七票是否是妳答應陳玉珍所拉的票數？）答：「‧‧‧我
    幫陳玉珍拉票完全出於我自願‧‧‧三十七票是我預計動用親友關係支持陳玉珍
    的票數。」（見九十一年度選他字第一０號卷第七十頁背面）；嗣於檢察官偵訊
    時，復供承：「（送高粱酒時，是否有請他支持陳玉珍，企圖影響他的投票傾向
    ？）我向我所有認識的朋友要他支持陳玉珍。」（見九十一年度選偵字第一號卷
    第四頁背面）。而陸榮於警訊時亦供稱：「她（甲○○）本人大概離今二十四日
    約十日左右，他自己一個人到我家新頭二七之二找我本人，他本人拜訪我的目的
    是拜託我投票選金門縣議員候選人四十七號，就是陳玉珍本人，其他並沒有說什
    麼話，她本人大概於元月初，叫我到新頭一０五號前面，告訴我說：『有半打六
    瓶零點六公升高粱酒用箱子裝的在那邊』，當時我拿新台幣二千一佰元給她，她
    說：『不用啦』，到時候選議員投票時，蓋四十七號陳玉珍，我本人則說：『好
    』」（見九十一年度選他字第一０號卷第三十五頁背面）；嗣於檢察官偵訊時，
    復供稱：「（甲○○如何向你買票？）這個月十號左右，她一個人到我家，新頭
    二七之二號，要我投票選四十七號縣議員候選人陳玉珍。她是先送半打零點六公
    升的高粱酒用箱子裝。他主動將酒送到新頭一０五號，我當時要拿二千一佰元給
    她，她說不用，她說到時選議員時投給陳玉珍就好，我就說好。‧‧‧她叫我投
    給陳玉珍時，有拿陳玉珍的文宣品給我。」（見同上偵卷三十八頁檢察長親自訊
    問筆錄）是以，被告甲○○就如何交付高粱酒給陸榮作為要求支持縣議員候選人
    陳玉珍的賄賂，被告陸榮就甲○○如何交付高粱酒給渠作為支持縣議員候選人陳
    玉珍的賄賂，以及渠如何同意收受賄賂，於偵查中業已自白明確，供述綦詳，其
    等所為之供述情節互核相符。另本院調查時，同案已判刑確定之陸榮，雖一再翻
    異前供，謂「高梁酒係被告甲○○送給我喝的，而且每月初二、十六拜拜後，就
    送酒給我喝，但並沒有要我投票陳玉珍．．．」云云；查陸榮案發時，警訊初供
    後，警方隨即移送地檢署，而由檢察長親自訊問，筆錄在卷（見九十一年選他字
    第十號三五｜三九頁）。又本院曾經依職權主動傳喚該管金城警察所警員（見本
    院卷三八頁），調查陸榮之警訊筆錄，嗣因逢該所勤務而無法到庭，惟經核陸榮
    之上開警訊及其歷次之筆錄並無矛盾，檢察長對陸榮之偵訊筆錄，已甚明確（見
    同上偵卷第三八、三九頁），因而未再主動傳喚警員作證，應予敘明。本院另依
    聲請傳訊陸榮之妻陳月華，經查無非純係附和陸榮翻異之詞，甚至謂伊不知道甲
    ○○拿半打高梁酒之事云云，夫妻共居顯違常情，殊不足採。按供述證據，前後
    雖難免參差或閃爍其詞，惟事實審法院，非不可本於經驗法則，斟酌情形定其取
    捨，又供述證據之一部，認為真實者予以採取，亦非法則所不許，至於如何依據
    經驗法則，從無數之事實證據中，擇其最接近真實事實之證據，此為證據之評價
    問題，本件被告陸榮於警訊及檢察官訊問時，均供稱甲○○是要求他支持縣議員
    候選人四十七號陳玉珍，自無聽錯及講錯的道理；況且陸榮尚在卷附印有縣議員
    候選人四十七號號碼、陳玉珍照片之競選宣傳用面紙包、文宣品上簽名蓋印，表
    示這就是「甲○○交付高粱酒半打期約要求投票支持之議員候選人」，尤足以證
    明陸榮之事後飾詞之辯解，有違事理，不足採信。況查本件除被告甲○○及同案
    判刑確定之陸榮二人於偵查中之自白外，復有扣案之便條紙一張、高粱酒三瓶（
    其中一瓶已喝剩半瓶）可證，本件犯罪事實已臻明確，犯行足堪認定。
二、核被告甲○○所為，係犯公職人員選舉罷免法第九十條之一第一項之投票行賄罪
    。被告曾於偵查中自白犯行，此有調查筆錄在卷足憑，縱使其於審判中翻異前供
    ，惟依公職人員選舉罷免法第九十條之一第五項之規定，仍應減輕其刑。原審法
    院審酌我國立國之基礎在於民主政治，亦即眾人之事務透過民主制度決定之，而
    民主政治之基礎在於公平的選舉制度，如此有志於為民服務者，得以透過公平之
    選舉制度說服選民投票支持，而選民亦得透過公平的選舉制度選出代表其意見之
    民意代表參與政治。而公平的選舉制度首重避免金錢、暴力之介入，俾確保選民
    係基於自由意志參與政治事務的決定過程，故選風之良窳對於民主政治的發展影
    響至鉅，若得以金錢賄賂操控選舉之結果，則選舉無非是財富的競賽，公平的選
    舉勢不可得，真正有為民服務意願者反將有志難伸，如此劣幣驅逐良幣，實非國
    家社會之福。經查被告甲○○既身為金門縣金湖鎮鎮民代表會代表，理應身為表
    率以端正選風，竟不思此途，反囿於親誼，賄賂選民，對於公平選舉制度戕害甚
    鉅，犯後猶未能悔悟，飾詞卸責等一切情狀，原審法院因而適用刑事訴訟法第二
    百九十九條第一項前段，公職人員選舉罷免法第九十條之一第一項、第三項、第
    五項（漏引）、第九十八條第三項，刑法第十一條、第三十七條第二項，量處被
    告甲○○對於有投票權之人，交付賄賂，而約其為其一定之行使，處有期徒刑一
    年，褫奪公權三年。扣案之高梁酒三瓶（其中一瓶於扣案前已經被告飲用，於扣
    案時只餘半瓶份量），係被告甲○○用以交付之賄賂，依公職人員選舉罷免法第
    九十條之一第三項之規定併予宣告沒收。且依被告之犯罪性質，認為有褫奪公權
    之必要，爰併依公職人員選舉罷免法九十八條第三項之規定，諭知如主文所示之
    褫奪公權期間，經核原審法院認事用法尚無不當，應予維持。被告甲○○上訴意
    旨指摘原判決不當，難認為有理由，應予駁回。
三、據上論斷，應依刑事訴訟法第三百六十八條，判決如主文。
本案經檢察官劉家芳到庭執行職務。
中　　華　　民　　國　　　九十一　　　年　　　七　　　月　　 二十五 　　日
　　　　　　　　　　　　　　　　福建高等法院金門分院刑事庭
　　　　　　　　　　　　　　　　　　審判長法　官　郭　君　勳
　　　　　　　　　　　　　　　　　　　　　法　官　謝　碧　莉
　　　　　　　　　　　　　　　　　　　　　法　官　劉　啟　陽
右正本證明與原本無異。
如不服本判決，應於收受送達後十日內向本院提出上訴書狀，其未表明上訴理由者，
並應於提出上訴後十日內向本院補提理由書狀（均須按他造當事人之人數附繕本）。
中　　華　　民　　國　　　九十一　　　年　　　八　　　月　　　 二　 　　日
　　　　　　　　　　　　　　　　　　　　　書記官　李　麗　鳳
附錄論罪科刑法條
公職人員選舉罷免法第九十條之一第一項：
對於有投票權之人，行求期約或交付賄賂或其他不正利益，而約其不行使投票權或為
一定之行使者，處五年以下有期徒刑，得併科新台幣四十萬元以上四百萬元以下罰金
。
